【裁判字號】    99,事聲,8
【裁判日期】    990528
【裁判案由】    聲明異議
【裁判全文】
福建金門地方法院民事裁定               99年度事聲字第8號
聲  請  人  永亨資產管理股份有限公司
法定代理人  甲○○
相  對  人  乙○○
上列聲請人即債權人永亨資產管理股份有限公司因與相對人即債
務人乙○○間支付命令事件，對於民國99年4月28日本院民事庭
司法事務官99年度司促字第234號駁回支付命令聲請之裁定提出
異議，本院裁定如下：
    主  文
異議駁回。
    理  由
一、按司法事務官處理事件所為之處分，與法院所為者有同一之
    效力。當事人對於司法事務官處理事件所為之終局處分，得
    於處分送達後10日之不變期間內，以書狀向司法事務官提出
    異議。司法事務官認前項異議有理由時，應另為適當之處分
    ；認異議為無理由者，應送請法院裁定之。法院認第一項之
    異議為有理由時，應為適當之裁定；認異議為無理由者，應
    以裁定駁回之，民事訴訟法第240之3條及第240之4條亦分別
    定有明文。本件聲請人對於本院民事庭司法事務官所為於民
    國99年4月28日99年度司促字第234號支付命令事件聲明異議
    ，聲請人對該裁定不服而提出異議，送請本院為裁定，經核
    與上開條文規定及意旨相符，先予敘明。
二、本件異議意旨略以：按非對話而為意思表示者，其意思表示
    以通知達到相對人時，發生效力，民法第95條第1項定有明
    文，所謂達到，係指意思表示達到相對人之支配範圍，置於
    相對人隨時可了解其內容之客觀的狀態而言，最高法院58年
    台上字第715號判例可資參照。次按債權讓與之通知為觀念
    通知，而適用關於意思表示之規定。本件債權讓與之通知在
    金門沙美郵局因二次招領逾期而退回，並非關門歇業而被退
    回，有退回郵件正本可稽，是以本件債權讓與之通知已置於
    債務人可隨時了解之狀況，自不因債務人怠於領取郵件，而
    影響系爭債權已合法讓與之事實。況債權讓與僅需讓與人與
    受讓人間有讓與合意，即發生效力，並不必取得債務人之承
    諾，且債權讓與通知僅為觀念通知，並非債權讓與之要件，
    故即使未依民法第297條第1項規定通知債務人，亦無妨讓與
    人或受讓人雙方間債權讓與法律行為效力之發生。從而，原
    裁定以聲請人（債權受讓人）未釋明債權讓與之通知已到達
    債務人為由，駁回聲請人聲請核發支付命令，顯然於法有違
    ，爰聲明異議。
三、茲按支付命令之聲請，不合於第508條至第511條之規定，或
    依聲請之意旨認債權人之請求為無理由者，法院應以裁定駁
    回之；前項裁定，不得聲明不服，民事訴訟法第513條定有
    明文。又意思表示之通知，僅因當事人「拒收」、「逾期招
    領」或「人在國外」等原因未受送達者，尚非應為送達處所
    不明。本件聲請人聲請發給支付命令，僅檢附讓渡書及郵局
    存證信函影本，經司法事務官於99年3月27日通知債權人補
    正存證信函之收件回執結果，聲請人所提出之回執上載有該
    郵件因逾期招領而被退回等字樣，司法事務官乃依職權函囑
    金門縣金沙鎮戶政事務所以99年4月22日沙戶字第099000049
    1號函回覆，亦略以相對人並未實際居住於金門縣金沙鎮官
    澳3之3號，惟據稱其目前居住於環島北路23號等語（本院99
    年度司促字第234號卷第25頁），是以，縱本院99年度司促
    字第234號裁定誤載系爭郵件係因關門歇業而被退回，仍無
    解於本件債權人即聲請人並未釋明債權讓與之通知達到債務
    人即相對人之事實，從而原處分依形式審查，於99年4月28
    日裁定駁回聲請人支付命令之聲請，即無不當，依首開民事
    訴訟法第513條之規定，聲請人即不得聲明不服，聲請人徒
    執前詞，請求本院撤銷原裁定，准予核發支付命令，於法未
    合，不應准許。
四、再按債權讓與非經讓與人或受讓人通知債務人，對於債務人
    不生效力，此觀之民法第297條第1項規定自明。故須在債務
    人受讓與之通知後，受讓人始得對債務人主張債權，而債權
    讓與通知之性質，固屬觀念通知，仍應準用關於意思表示之
    規定，其以非對話為通知者，仍以其通知達到相對人發生效
    力，最高法院96年度台上字第2277號著有判決可資參考。因
    此，除金融機構之債權讓與，依金融機構合併法第15條第1
    項第1款、第18條第3項規定辦理外，其餘債權之讓與，均應
    符合上述規定，始能發生債權讓與之效力，併予敘明。
五、綜上所述，原裁定以聲請人所提出之資料，尚無法釋明債權
    讓與已合法通知為由，駁回聲請人聲請核發支付命令，並無
    不合，聲請人徒執前詞，求予廢棄改判，並無理由，爰依民
    事訴訟法第240條之4第3項後段，裁定如主文。
中    華    民    國    99    年    5     月    28    日
                  民事庭    法  官  周美玲
正本係照原本作成。
如不服本裁定應於送達後10日內向本院提出抗告狀，並繳納裁判
費新台幣1,000元。
中    華    民    國    99    年    5     月    28    日
                            書記官  許力方

司法院資訊處製作；財團法人民間司法改革基金會備份。
